臺灣高等法院高雄分院刑事判決　　　　　九十一年度交上易字第一五五號
　　上訴人　臺灣屏東地方法院檢察署檢察官
　　被　告　甲○○
右上訴人因被告公共危險案件，不服臺灣屏東地方法院九十一年度交易字第六四號，
中華民國九十一年四月三十日第一審判決（起訴案號：臺灣屏東地方法院檢察署九十
一年度偵字第六五二號）提起上訴，本院判決如左：
    主  文
上訴駁回。
    理  由
一、公訴意旨略以：被告甲○○於民國九十一年一月十九日下午九時五十分許，在屏
    東市○○路朋友家喝二、三杯啤酒後，已達不能安全駕駛動力交通工具之程度，
    仍於同日下午九時五十二分許，駕駛車牌號碼ＷＭ─五二六七號自小客車，於同
    日下午十時許行經屏東市○○○路○段二００號前，撞及陳李笑所駕駛車牌號碼
    ＰＬＩ─五三九號機車，經警到場對被告進行酒精濃度測試，其呼氣酒精濃度達
    每公升０．二六毫克，因認被告涉犯刑法第一百八十五條之三之公共危險罪嫌。
二、本件檢察官聲請簡易判決處刑（九十一年度偵字第六五二號），台灣屏東地方法
    院屏東簡易庭認不宜以簡易判決處刑，簽移台灣屏東地方法院改依通常訴訟程序
    審理，判決後，上訴本院，程序上自無不合，先此敘明。
三、本件公訴人認被告涉犯上開罪嫌，無非以被告自承其有服用酒類後駕車之行為，
    況被告因此已肇事發生車禍，且其酒精濃度測試值已達每公升０．二六毫克，有
    被告之酒精測定值數據單一紙在卷可稽，足認其確已達酒後不能安全駕駛之程度
    ；另有被害人陳李笑於警訊時之指述，交通事故調查報告表一紙附卷等，資為其
    論據。訊據被告甲○○固坦承於上開時地酒後開車之事實，惟堅詞否認有何不能
    安全駕駛汽車而駕駛犯行，辯稱：我當時沒有酒醉，係因要靠邊去買檳榔，所以
    才擦撞到同向的機車等語。
四、按服用酒類不能安全駕駛動力交通工具而駕駛者，八十八年四月二十三日施行之
    刑法第一百八十五條之三將之列於公共危險罪處罰，其立法目的，在藉由抽象危
    險犯之構成要件，以刑罰制裁力量嚇阻酒後駕車之行為，進而確保參與道路交通
    往來人車之安全，因此並不以對於道路交通往來人車發生具體實害為要件，此種
    立法例亦為德、日等國所採行。然所謂「不能安全駕駛」，性質上乃屬不確定法
    律概念，雖法務部於八十八年五月間召開「研商訂定刑法第一百八十五條之三服
    用毒品、麻醉藥品、酒類或其他相類之物，不能安全駕駛交通動力工具之認定標
    準」會議，會中決定參考德國、美國認定標準，對於酒精濃度呼氣達每公升零點
    五五毫克或血液濃度達千分之一點一以上者，因依醫學實驗證明所得經驗法則，
    肇事率為一般正常人之十倍以上，而認為已達不能安全駕駛之標準，其數值在其
    以下者，如能輔以其他客觀事實作為不能安全駕駛之判斷時，亦應依法移送處以
    刑罰（詳參法務部八十八年五月十八日法八八檢字第一六六九號函），其係
    為期統一建立執法機關移送之準則，但此僅係供法院認定事實之參考，得為審判
    所引用，但並無絕對之拘束力，亦即飲酒駕車者究有無構成本罪，仍有待法院依
    具體個案事實認定之。而當人飲酒後，若以呼氣酒精濃度測試器測得之呼氣濃度
    達到每公升零點五五毫克時，反應較慢，感覺減低，將影響駕駛，業據行政院國
    軍退除役官兵輔導委員會臺北榮民總醫院以民國八十八年八月五日（八八）北總
    內字第二六八六八號函示明確。參酌前開意見，因而認飲酒後酒精濃度呼氣達每
    公升零點五五毫克或血液濃度達千分之一點一以上者，即絕對該當於刑法第一百
    八十五條之三所謂之「不能安全駕駛」之抽象危險程度，若飲酒後未達前開濃度
    ，則是否已達「不能安全駕駛」之抽象危險程度，應參酌個案之具體事實而為認
    定。經查：
  (一)、被告甲○○於右揭時地肇事後，經到場處理員警進行酒測結果，其吐氣中酒精
      濃度固已達０．二六毫克，乃低於上揭認定標準甚多，則其縱較道路交通安全
      規則第一百十四條第二款所規定汽車駕駛人飲酒後，其吐氣所含酒精成分超過
      每公升０、二五毫克不得駕駛車輛之上限，多出０、０一毫克，此亦僅屬違反
      道路交通安全規則，應為行政罰之範疇，尚無法遽以認定被告當時確實未能安
      全駕駛。
  (二)、依同時間由員警觀察被告行為紀錄做成之「刑法第一百八十五條之三案件測試
      觀察紀錄表」所載，其對於認定被告當時已處於不能安全駕駛程度之依據，除
      空泛填載「酒醉駕車」一語─即就該「觀察結果」欄內，僅記載「因嫌疑人有
      『酒醉駕車』跡象，顯然無法正常駕駛」云云外，對於其因體內酒精作用，究
      造成外觀行為或肢體協調能力如何之影響，則全未記載，有該刑法第一百八十
      五條之三案件測試觀察紀錄表乙紙附卷可憑（詳警卷第十一頁）。嗣經原審傳
      訊證人即當時到場處理並製作上開觀察紀錄之員警楊金城到庭證稱：當時被告
      的說話、神智清楚，腳步不會不穩，只是有點酒味，其他都很正常，所以沒有
      做直線及平衡測試等語（見原審法院九十一年四月二十三日審判筆錄），可見
      被告於案發當時之精神狀態良好，並未因體內酒精作用而影響其意識及肢體之
      平衡、協調功能，是被告前開辯稱，應可採信。
  (三)、至當時被告雖自後方擦撞前方之機車，然此種類型車禍既屢見於日常生活，其
      發生原因猶未能一概而論，則本件究因被告一時疏忽而未注意車前狀況所致，
      或確因其體內酒精作用影響肢體協調造成，尚非無疑，自難率爾認定被告當時
      因體內酒精作用已達不能安全駕駛之程度。此外，本院復查無其他確切證據，
      足認被告有公訴人所指犯行，被告被訴犯罪，尚屬不能證明。
五、原審因而為被告無罪之判決，核無不合，檢察官上訴意旨仍認被告涉有不能安全
    駕駛動力交通工具罪嫌，而指摘原判決不當，為無理由，應予駁回。
據上論斷，應依刑事訴訟法第三百六十八條，判決如主文。
本案經檢察官鄭文貴到庭執行職務。
中    華    民    國     九十一    年       七       月     十  七     日
                              臺灣高等法院高雄分院刑事第九庭
                                  審判長法官  張明松
                                        法官  江泰章
                                        法官  任森銓
右正本證明與原本無異。
不得上訴。
                                      書記官  施耀程
中    華    民    國     九十一     年       七       月      十  九    日
                                                                        Ｆ
